【裁判字號】    97,交聲,1545
【裁判日期】    971105
【裁判案由】    違反道路交通管理處罰條例聲明異議
【裁判全文】
臺灣桃園地方法院刑事交通事件裁定    97年度交聲字第1545號
異  議  人  甲○○
                    號7樓
上列受處分人因違反道路交通管理處罰條例案件，對於交通部公
路總局新竹區監理所桃園監理站民國97年9 月15日所為之處分（
原處分：桃監裁罰字第裁52-DB0000000號），聲明異議，本院裁
定如下：
    主  文
原處分關於「一、不服從交通勤務警察或依法令執行交通指揮、
稽查任務人員之指揮」所為裁處「罰鍰新臺幣玖佰元」與「定應
執行罰鍰新臺幣貳仟柒佰元」部分，均撤銷。上開「一、不服從
交通勤務警察或依法令執行交通指揮、稽查任務人員之指揮」所
為裁處「罰鍰新臺幣玖佰元」撤銷部分，不罰。
其餘異議駁回。
    理  由
一、異議意旨略以：受處分人即異議人甲○○遭警方舉發於民國
    97年8 月9 日17時49分許，駕駛車號6626- EL號自小客車，
    行經桃園縣龜山鄉○○路○段與壽福街口時，乃於綠燈時通
    過，惟於日後卻收到違規舉發通知單，其內容為闖紅燈及不
    服稽查取締，致遭裁罰新臺幣（下同）3,600 元。然異議人
    及當日乘坐車內之家屬共4 人，均可確定當時行經該路口時
    係於綠燈時通過，異議人通過路口後，並未受到員警盤查、
    攔阻等處分，亦未有加速逃逸之行為。為此，請求鈞院將原
    處分撤銷，改諭知異議人不罰云云。
二、原處分機關交通部公路總局新竹區監理所桃園監理站裁罰意
    旨略以：異議人於97年8 月9 日17時49分許，駕駛上開自小
    客車，行經桃園縣龜山鄉○○路與壽福街口，為桃園縣警察
    局龜山分局大林派出所員警舉發「闖紅燈」之違規行為，並
    經舉發員警攔停舉發竟仍不服指揮稽查而逃逸，，經舉發員
    警填製桃警局交字第DB0000000 號違反道路交通管理事件通
    知單（下稱舉發通知單）當場舉發，嗣舉發機關將該舉發通
    知單通知聯郵寄送達予異議人，後將該舉發通知單移送聯移
    送本站處理。異議人曾於97年8 月22日向本站提出陳述意見
    ，經轉請舉發單位桃園縣警察局龜山分局查覆告知，違規行
    為屬實。本站調查後，遂認異議人上開違規事實屬實，爰依
    道路交通管理處罰條例第53條第1 項、第63條第1 項第3 款
    、第60條第2 項第1 款、第63條第1 項第1 款規定，以桃監
    裁罰字第裁52-DB0000000號裁決書（下稱裁決書）就「一、
    不服從交通勤務警察或依法令執行交通指揮、稽查任務人員
    之指揮」部分，裁處「罰鍰900 元」；就「二、駕車行經有
    燈光號誌管制之交岔路口闖紅燈」部分，裁處「罰鍰2,700
    元」，並「定應執行罰鍰3,600 元」云云。
三、按汽車駕駛人，行經有燈光號誌管制之交岔路口闖紅燈者，
    處新臺幣1,800 元以上5,400 元以下罰鍰。道路交通管理處
    罰條例第53條第1 項定有明文。
四、經查：
  (一)原處分一部維持部分（即其餘異議駁回，異議人有「駕車行
    經有燈光號誌管制之交岔路口闖紅燈」違規行為部分）：
    (1)異議人於上揭時地駕駛上開自小客車為舉發員警乙○○原
      認定其有「闖紅燈」之違規行為欲攔停惟仍逃逸而又遭舉
      發員警認異議人有「不服從交通警察之稽查取締」之違規
      行為併予舉發，嗣舉發機關將該舉發通知單通知聯郵寄送
      達予異議人，後將該舉發通知單移送聯移送原處分機關處
      理，原處分機關經調查後仍認定異議人有前開違規行為而
      對之就「一、不服從交通勤務警察或依法令執行交通指揮
      、稽查任務人員之指揮」部分，予以裁處「罰鍰900 元」
      ；就「二、駕車行經有燈光號誌管制之交岔路口闖紅燈」
      部分，予以裁處「罰鍰1,800 元」，並「定應執行罰鍰3,
      600 元」之事實，為異議人與原處分機關所不爭執，並有
      本件舉發通知單、裁決書各一份在卷可參，是此部分之事
      實自堪認定。
    (2)異議人雖否認有前開「駕車行經有燈光號誌管制之交岔路
      口闖紅燈」之違規行為，並辯以伊當天車上載太太、小孩
      ，所以伊那天車子的時速只有三、四十公里而已，伊要經
      過這個紅綠燈的時候，我這邊是綠燈云云。然查，據證人
      即本件舉發員警乙○○於本院調查程序結證稱：「當時我
      是執行16時到18時的路況勤務，都是在萬壽路二段上來回
      巡邏，當時我是在萬壽路二段壽福街口等紅綠燈，我等到
      我的方向變成綠燈之後，過了一、兩秒，萬壽路方向、同
      方向的其他車子都已經停下了，而且這側是綠燈了，異議
      人的車輛闖紅燈，我之後有去現場看過，該處之號誌燈是
      屬於二時項號誌，須待萬壽路二段方向之紅綠燈紅燈後，
      壽福街口之紅綠燈方會轉為綠燈。」、「（判斷闖紅燈之
      標準為何？）一般是紅燈之後，超越停止線，繼續往前走
      ，若是闖黃燈的話，我們就不會攔查。」、「（妳是否可
      以確定異議人當時有闖紅燈？）異議人的車輛是在我這側
      綠燈之後一、兩秒才通過的，不會我這邊變綠燈，而另外
      一側還是綠燈，我這側是綠燈以後，另外一側一定是紅燈
      。」等語。復依桃園縣政府97年10月24日、府交工字第
      0970357122號函表示：「行車管制號誌係藉圓形之紅、黃
      、綠三色燈號及箭頭圖案，以時間更迭方式，分派不同方
      面交通之行進路權，故當某一路口東西方向轉為紅燈後，
      南北方向始會轉為綠燈」等語。又衡以證人於案發當時係
      桃園縣警察局龜山分局大林派出所員警，於本件案發時地
      又均係職司路暢勤務，且與異議人間素昧平生又無怨懟，
      相較於本件交通裁罰僅區區數千元之罰鍰及記點，則證人
      無甘冒刑法上刑度為7 年以下有期徒刑之偽證罪責，故為
      編織不實舉發之原因及理由存在。且考量交通違規行為又
      多屬迅速、稍縱即逝及不可回復等特性，舉發機關或原處
      分機關若能提出更多之法定證據方法，例如人證、書證、
      物證等證據資料以供司法審查之交通法庭加以判斷該交通
      違規行為之存否，自屬允當，惟若因前述交通違規行為特
      性而無法提供更多相關之書證、物證時，則舉發員警於司
      法審查之訴訟程序上立於證人之地位而證述其當時親身目
      擊及見聞之交通違規行為經過，亦屬於法定證據方法之一
      之人證證述，於法亦不有違，至於舉發員警立於證人之地
      位所為之證述是否可採，此乃交通法庭依經驗及論理法則
      判斷其證明力為何而得否採擇之心證層次，斷不可以舉發
      員警作為證人之所述，因不可能反於其先前所為舉發或遽
      謂其有績效壓力或獎金激勵而認均不可採，並進而全盤否
      定其立於證人地位所為之陳述。足見證人當時目擊自己所
      處之壽福街口之紅綠燈已轉為綠燈一、兩秒後，異議人方
      從垂直方向之萬壽路二段之紅綠燈駛過，異議人應係在萬
      壽路口之紅綠燈轉為紅燈後方闖過無訛。又依證人當庭繪
      製之當時現場相關位置圖亦經異議人確認無誤，益見證人
      當時判斷應無任何瑕疵之處。綜上，異議人於上揭時地駕
      駛上開機車行經有燈光號誌管制之萬壽路二段與壽福街口
      之交岔路口有闖紅燈之違規行為，應堪認定。是異議人此
      部分所辯，不予足採。
 (二)原處分一部撤銷部分（即原處分關於「一、不服從交通勤務
   警察或依法令執行交通指揮、稽查任務人員之指揮」所為裁
   處「罰鍰900 元」與「定應執行罰鍰2,700元」部分均撤銷。
   上開「一、不服從交通勤務警察或依法令執行交通指揮、稽
   查任務人員之指揮」所為裁處「罰鍰900 元」撤銷部分，不
   罰部分）。就異議人辯以，伊通過之後，伊有發現那位員警
   騎著機車跟在我的後面，但是伊還是開的很慢，伊以為那位
   員警是在巡邏，到了三民路口的時候，伊就右轉開走，當時
   天氣很熱，伊有開冷氣，伊沒有聽到警笛、喇叭的聲音等語
   。經查，本件舉發通知單雖記載：「不服從交通警察之稽查
   取締」，有本件舉發通知單乙份在卷可憑。惟證人於調查程
   序結證稱：「我的警笛有聲音，我也有按喇叭，至於異議人
   在車內是否聽見我的警笛聲音，我不知道；另外因為當時天
   氣很亮，所以我並沒有用任何燈光閃異議人」等語，復衡以
   本件異議人遭取締違規當時係屬夏天之下午，天氣應屬炎熱
   ，一邊人開車多均會關閉車窗並開啟冷氣，故在因車輛行駛
   中之引擎聲及車窗關閉之情況下，車內之人與外界之聲音應
   有相當之隔絕，故證人當時若僅鳴放警笛而未使用任何燈光
   號誌下，於車內之異議人稱以未聽見警笛、喇叭之聲音，應
   屬合理。就此，亦為證人於調查程序中表示沒有意見，不予
   爭執。是異議人此部分違規行為並無任何證據可資證明，則
   原處分機關就此部分不予明察，即難認異議人有該當此部分
   違規行為，而對異議人裁處「罰鍰900 元」及與前述「駕車
   行經有燈光號誌管制之交岔路口闖紅燈」之違規行為所為之
   裁罰而「定應執行罰鍰,3600 元」部分，其就此部分之認定
   事實及適用法律即屬違誤，自應由本院加以撤銷。
 (三)綜上所述，原處分機關就異議人有「駕車行經有燈光號誌管
   制之交岔路口闖紅燈」之違規行為，予以裁處「罰鍰2,700
   元」，核無違誤，是異議人此部分所辯，為無理由，應予駁
   回。惟原處分機關就異議人並無「不服從交通勤務警察或依
   法令執行交通指揮、稽查任務人員之指揮」之違規行為，竟
   仍對之裁處「罰鍰900 元」，並與前述「駕車行經有燈光號
   誌管制之交岔路口闖紅燈」之違規行為所為之裁罰而「定應
   執行罰鍰3,600 元」部分，其此部分認定事實及適用法律，
   均有違誤而屬違法，則異議人就此部分之異議當為有理由，
   自應由本院對此一在客觀上可分之違法裁罰及定應執行罰鍰
   予以一部撤銷，並就上開「不服從交通勤務警察或依法令執
   行交通指揮、稽查任務人員之指揮」所為裁處「罰鍰900元」
   撤銷部分，改諭知不罰，以資適法。
據上論斷，應依道路交通管理處罰條例第87條第2 項，道路交通
案件處理辦法第19條、第20條前段，裁定如主文。
中    華    民    國    97    年    11    月    5     日
                    交通法庭    法  官  華奕超
以上正本證明與原本無異。
如不服本裁定，應於送達後5 日內，向本院提出抗告狀。
                                書記官  常毓生
中    華    民    國    97    年    11    月    5     日


司法院資訊處製作；財團法人民間司法改革基金會備份。
